【裁判字號】    92,訴,1904
【裁判日期】    921002
【裁判案由】    有關國防事務
【裁判全文】
臺北高等行政法院裁定                            九十二年度訴字第一九０四號
    原      告  甲○○
    被      告  國防部空軍總司令部
    代  表  人  李天羽（總司令）
右當事人間因有關國防事務事件，原告提起行政訴訟，本院裁定如左：
    主  文
原告之訴駁回。
訴訟費用由原告負擔。
    理  由
一、按行政訴訟法第四條第一項規定：人民因中央或地方機關之違法行政處分，認為
    損害其權利或法律上之利益，經依訴願法提起訴願而不服其決定者，得向高等行
    政法院提起撤銷訴訟。而此所謂行政處分，依訴願法第三條第一項規定，係指中
    央或地方機關就公法上具體事件所為之決定或其他公權力措施而對外直接發生法
    律效果之單方行政行為而言。又按「被告官署該項通知，純屬事實之說明，與發
    生具體的法律上效果，直接影響人民權利或利益之單方行政行為，截然不同，不
    得視為行政處分。原告對之提起訴願，自非法之所許。」，行政法院（現改制為
    最高行政法院）五十年度判字第四十六號著有判例。是行政機關所為單純事實之
    敘述（或事實通知）或理由之說明，既不因該項敘述或說明而生何法律上之效果
    者，自非行政處分，此觀行政法院四十四年度判字第十八號、六十二年度裁字第
    四十一號判例亦明。又行政機關代表國家處理行政事務，如與人民因私權關係發
    生爭執，則屬於民事訴訟範圍，應向普通法院訴請裁判，非屬行政爭訟範圍。
二、查本件原告因認被告片面終止合約造成其損害，請求損害賠償，不服被告九十二
    年四月二十三日窋明字第0920002865號函之處分，經審酌該函內容係：重申該部
    政治作戰部於八十六年十二月十五日以（八六）近忱字第六一一九號書函之處理
    方式應無疑義（查該函係因原告於八十六年六月二十五日向監察院陳情，監察院
    轉交被告處理，由被告政治作戰部函復原告，該函係向原告說明下列事項：被告
    所屬第一後勤指揮部辦理六十八年試製合格十五項軍品部分，該部於七十三、七
    十四年間訪查捷韻公司，所見無工廠設立與員工，故評定生產軍品能力不合格，
    未辦理後續訂貨。又該部於六十九年至七十一年間與捷韻公司簽訂00000000000等
    十一項軍品實驗訂貨，經多次裝測，至合約期屆滿，仍未合格，該部遂於七十三
    年十二月五日函覆捷韻公司，獲同意撤銷此十一項軍品試製．．．無刻意刁難情
    事）及請原告參酌監察院九十一年九月二十日（九一）院台業貳字第０九一０一
    六五七三七號函示內容（本案如涉及私權爭執，宜請循司法途徑解決，如仍有任
    何陳述或意見，請逕向國防部或其上級主管機關為之）辦理，此有上開各該函附
    卷可稽，足見被告九十二年四月二十三日窋明字第0920002865號函，純屬事實之
    說明，並非行政處分，原告認該函為行政處分已有未合，且原告係因被告終止研
    試製合約，請求損害賠償新臺幣六千一百九十六萬零九百四十九元及法定利息，
    此屬民事訴訟範圍，應循民事訴訟程序向普通法院請求裁判，原告竟對之提起行
    政訴訟，自難認為合法，應予駁回。又本件訴訟既不合法，其實體上之主張即無
    庸審酌，併此敘明。
六、依行政訴訟法第一百零七條第一項第一款、第一百零四條、民事訴訟法第九十五
    條、第七十八條，裁定如主文。
中      華      民      國    九十二    年      十      月      二      日
                            臺 北 高 等 行 政 法 院   第 四 庭
                                           審 判 長 法  官  鄭忠仁
                                                    法  官  蕭惠芳
                                                    法  官  楊莉莉
右為正本係照原本作成。
如不服本裁定，應於送達後十日內向本院提出抗告狀（須按他造人數附繕本）。
中      華      民      國    九十二    年      十      月      二      日
                                                    書記官  江金星


司法院資訊處製作；財團法人民間司法改革基金會備份。
